臺灣新北地方法院刑事判決
111年度訴字第115號
公  訴  人  臺灣新北地方檢察署檢察官
被      告  蘇毅文


指定辯護人  本院公設辯護人張哲誠
上列被告因違反毒品危害防制條例案件，經檢察官提起公訴（11
0年度偵字第36535號），本院判決如下：
    主  文
蘇毅文犯販賣第三級毒品未遂罪，處有期徒刑壹年玖月，扣案之
含有第三級毒品愷他命毒品咖啡包壹包（驗餘淨重零點陸玖壹公
克，含包裝袋壹個）、IPHONE 7手機壹支（IMEI：000000000000
000號）均沒收。緩刑參年，並應於判決確定後壹年內向公庫支
付新臺幣貳萬元。
    事  實
一、蘇毅文明知愷他命為毒品危害防制條例所列管之第三級毒品
    ，不得販賣，竟意圖營利，基於販賣第三級毒品之犯意，先
    於民國110年9月1日4時51分許，以設備連結網際網路後，以
    暱稱「得來速」於通訊軟體「WeChat」之個人動態上刊登：
    「早 特價中！」之訊息，以此對外招攬並販賣愷他命，並
    持用手機對外聯繫販賣上開毒品事宜。嗣新北市政府警察局
    新莊分局光華派出所警員執行網路巡邏勤務時發現上開訊息
    後，以通訊軟體「WeChat」暱稱「顏」與蘇毅文聯繫，約定
    以新臺幣（下同）2,400元之價格購買毒品咖啡包2包（不另
    為不起訴處分，詳下述）、愷他命1包，並相約在新北市○○
    區○○路0段000號前交易，隨後於110年9月1日18時11分許，
    蘇毅文步行至上址與喬裝買家之員警陳毓龍進行交易，蘇毅
    文交付毒品咖啡包2包、愷他命1包與喬裝賣家之員警，警員
    則交付2,400元與蘇毅文，經確認蘇毅文交付者為毒品後，
    警員向其表示身分並當場逮捕蘇毅文，當場扣押咖啡包2包(
    總毛重11.6公克)、愷他命1包(總毛重1.0公克)及手機2支(I
    Phone 7、黑色、無門號、IMEI:00000000000000號；IPhone
     11、黑色、門號：0000000000、IMEI：000000000000000號
    )等物而未遂。
二、案經新北市政府警察局新莊分局報請臺灣新北地方法院檢察
    署檢察官偵查起訴。
    理  由
壹、程序方面
　　按被告以外之人於審判外之言詞或書面陳述，除法律有規定
    者外，不得作為證據，刑事訴訟法第159條第1項固定有明文
    。惟被告以外之人於審判外之陳述，雖不符前4 條之規定，
    而經當事人於審判程序同意作為證據，法院審酌該言詞陳述
    或書面陳述作成時之情況，認為適當者，亦得為證據；當事
    人、代理人或辯護人於法院調查證據時，知有第159 條第1
    項不得為證據之情形，而未於言詞辯論終結前聲明異議者，
    視為有前項之同意，同法第159 條之5 亦有規定。本案下述
    所引被告蘇毅文以外之人於審判外之陳述，經本院提示各該
    審判外陳述之內容並告以要旨，被告及辯護人均對證據能力
    表示沒有意見（見本院訴字卷第41頁），復經本院審酌該等
    供述證據作成之客觀情狀，並無證明力明顯過低或係違法取
    得之情形，且為證明本案犯罪事實所必要，認為以之作為證
    據應屬適當，均應有證據能力。另本院後述所引用之其餘非
    供述證據，經本院依法當庭提示令被告辨認或告以要旨並依
    法調查外，復無證據足證係公務員違背法定程序所取得，又
    為證明本案犯罪事實所必要，亦均得作為本案證據。
貳、實體方面
一、認定犯罪事實所憑之證據及理由
    上開事實，業據被告蘇毅文於警詢、偵查中、本院準備程序
    及審理時均坦承不諱（見偵字卷第19至25頁、第91至第93頁
    、本院訴字卷第29至42頁、第60頁），並有新北市政府警察
    局新莊分局光華派出所員警陳毓龍110年9月1日職務報告1份
    （見偵查卷第27頁）、新北市政府警察局新莊分局搜索扣押
    筆錄、扣押物品目錄表各1份、逮捕照片及扣案物照片共6張
    （見偵查卷第31至35頁、第51至53頁）、台灣尖端先進生技
    醫藥股份有限公司110年11月2日出具之毒品證物鑑定分析報
    告1份（見偵查卷第131頁）、員警與被告間之通訊軟體WeCh
    at對話記錄、WeChat中之對話譯文各1份（見偵查卷第54至5
    5頁、57至61頁），扣案之毒品咖啡包1包扣案足資佐證。又
    扣案之毒品咖啡包1包經鑑定結果，含有第三級毒品愷他命
    成分之事實，則有上開台灣尖端先進生技醫藥股份有限公司
    110年11月2日出具之毒品證物鑑定分析報告1份附卷足稽，
    足供擔保被告上開任意性自白確與事實相符，是本案事證明
    確，被告上開所為販賣第三級毒品未遂之犯行堪以認定，應
    予依法論科。
二、按販賣毒品罪係屬重罪，若無利可圖，衡情一般持有毒品者
    ，當不致輕易將持有之毒品交付他人。又販賣毒品乃違法行
    為，非可公然為之，且有其獨特之販售通路及管道，亦無公
    定之價格，復可任意增減其分裝之數量，而每次買賣之價量
    ，亦可能隨時依市場貨源之供需情形、交易雙方之關係深淺
    、資力、對行情之認知、可能風險之評估、查緝是否嚴緊，
    及購買者被查獲時供述購買對象之可能性風險評估等事由異
    其標準，非可一概而論，是販賣之利得，誠非固定，縱使販
    賣之人從價差或量差中牟利方式互異，其意圖營利之非法販
    賣行為仍屬同一。又販賣利得，除經被告供明，或因帳冊記
    載致價量至臻明確外，確實難以究明。然一般民眾均普遍認
    知毒品價格非低、取得不易，且毒品交易向為政府查禁森嚴
    ，一經查獲，並對販毒者施以重罰，衡諸常情，倘非有利可
    圖，殊無必要甘冒持有毒品遭查獲、重罰之重大風險，無端
    親至交易處所交易毒品，徒招為警偵辦從事毒品販賣之風險
    。從而，除有足資認定提供他人毒品者基於非圖利意圖之特
    殊事由外，通常尚難因無法查悉其買進、賣出之差價，而認
    行為人無營利之意思，以免知過坦承者難辭重典，飾詞否認
    者反得逞僥倖，反失情理之平。又毒品危害防制條例所稱之
    「販賣」，係指有償之讓與行為，包括以「金錢買賣」或「
    以物易物」（即互易）等態樣在內；祇要行為人在主觀上有
    藉以營利之意圖，而在客觀上有以毒品換取金錢或其他財物
    之行為，即足當之；至於買賣毒品之金額或所換得財物之實
    際價值如何，以及行為人是否因而獲取價差或利潤，均不影
    響販賣毒品罪之成立。審酌被告於案發時為具有通常智識能
    力之成年人，其對於販賣毒品屬政府檢警機關嚴格取締之重
    罪，當無不知之理，苟無利潤可圖，衡情被告應不至於甘冒
    遭查緝法辦而罹重刑之風險，是被告陳育傑就上開犯行，於
    主觀上確有藉販賣第三級毒品以營利之意圖甚明。
三、次按刑事偵查技術上有所謂之「誘捕偵查」，依美、日實務
    運作，「誘捕偵查」可區分為二種類型，一為「創造犯意型
    之誘捕偵查」，一為「提供機會型之誘捕偵查」。前者，係
    指行為人原無犯罪之意思，純因具有司法警察權者之設計誘
    陷，以唆使其萌生犯意，待其形式上符合著手於犯罪行為之
    實行時，再予逮捕者而言，實務上稱之為「陷害教唆」；後
    者，係指行為人原已犯罪或具有犯罪之意思，具有司法警察
    權之偵查人員於獲悉後為取得證據，僅係提供機會，以設計
    引誘之方式，佯與之為對合行為，使其暴露犯罪事證，待其
    著手於犯罪行為之實行時，予以逮捕、偵辦者而言，實務上
    稱此為「釣魚偵查」。關於「創造犯意型之誘捕偵查」所得
    證據資料，係司法警察以引誘或教唆犯罪之不正當手段，使
    原無犯罪故意之人因而萌生犯意而實行犯罪行為，進而蒐集
    其犯罪之證據而予以逮捕偵辦。縱其目的在於查緝犯罪，但
    其手段顯然違反憲法對於基本人權之保障，且已逾越偵查犯
    罪之必要程度，對於公共利益之維護並無意義，其因此等違
    反法定程序所取得之證據資料，應不具證據能力；而關於「
    提供機會型之誘捕偵查」型態之「釣魚偵查」，因屬偵查犯
    罪技巧之範疇，並未違反憲法對於基本人權之保障，且於公
    共利益之維護有其必要性，故依「釣魚」方式所蒐集之證據
    資料，非無證據能力（最高法院85年度第4 次刑事庭會議及
    同院97年度台上字第5667號判決意旨可資參照）。經查，本
    件被告係因自行在通訊軟體上刊登毒品交易之訊息後，經警
    執行網路巡邏並相約外出毒品交易後，始為警當場查獲並予
    逮捕前往交付毒品之被告，並扣得如上揭犯罪事實欄所示之
    毒品，足見本件警方僅係對原已具有犯罪故意之被告，以設
    計引誘之「釣魚」方式，使其暴露犯罪事證而予以逮捕偵辦
    ，核與「陷害教唆」之情形迥然有別，則上開警方所實施之
    作為，當屬「提供機會型之誘捕偵查」，而非「創造犯意型
    之誘捕偵查」至明；又員警佯裝購買毒品，並無實際購毒之
    真意，惟被告既有販毒之故意，且依約交付毒品，即已著手
    實施販毒之行為，但因警察埋伏在側，伺機逮捕，事實上其
    與員警不能真正完成買賣毒品之行為，是被告本次行為應僅論以
    販賣未遂罪。
四、核被告所為，係犯毒品危害防制條例第4條第6項、第3項販
    賣第三級毒品未遂罪。被告意圖販賣而持有毒品之低度行為
    ，為販賣之高度行為所吸收，不另論罪。被告已著手於販賣
    第三級毒品行為之實行而不遂，為未遂犯，應依刑法第25條
    第2 項規定，按既遂犯之刑減輕之。另被告於警詢中及本院
    審理時就其共同販賣第三級毒品未遂之犯行，均已自白犯罪
    ，業如前述，爰依毒品危害防制條例第17條第2 項之規定遞
    減輕其刑。
五、爰以行為人責任為基礎，審酌被告正值青年，不思以正當途
    徑獲取財物，明知毒品危害身心甚劇，且一經成癮，甚且影
    響社會治安，危害深遠，竟無視政府制定毒品危害防制條例
    杜絕毒品犯罪之禁令，而為本件販賣第三級毒品未遂犯行，
    助長施用毒品之行為，間接危害社會、國家，所為實屬不該
    ，然考量本件販賣毒品之數量尚少、尚未成交，及犯罪動機
    、目的、手段、情節，兼衡被告行為時年紀尚輕，目前就讀
    大學、家境勉持（見本院卷第62 頁）之智識程度及家庭經
    濟狀況，犯罪後自始坦承犯行之態度等一切情狀，量處如主
    文所示之刑，以資懲儆。末查，被告前未曾因故意犯罪而受
    有期徒刑以上刑之宣告，有臺灣高等法院被告前案紀錄表在
    卷可稽，因一時失慮致罹刑典，犯後已坦承犯行，犯後態度
    尚可，堪認被告經此次科刑教訓後，當知警惕，信無再犯之
    虞，因認其所受宣告之刑，以暫不執行為適當，爰予宣告緩
    刑2年，以啟自新，並觀後效。另為期被告能確實知所警惕
    ，並建立正確法治觀念，爰依刑法第74條第2項第4款之規定
    ，命被告應於判決確定之日起1年內向公庫支付2萬元，如未
    依期限履行，且情節重大者，檢察官得依法聲請法院撤銷緩
    刑宣告，附此敘明。
六、按毒品危害防制條例第18條第1項後段規定查獲之第三級、
    第四級毒品，無正當理由而擅自持有者，沒入銷燬之；此應
    沒入銷燬之毒品，專指查獲施用或持有（未成罪）之第三級
    、第四級毒品而言；倘屬同條例相關法條明文規定處罰之犯
    罪行為，即非該條項應依行政程序沒入銷燬之範圍；再同條
    例對於查獲之製造、運輸、販賣、意圖販賣而持有、以非法
    方法使人施用、引誘他人施用及轉讓、持有一定數量以上第
    三級、第四級毒品之沒收，並無特別規定，如其行為已構成
    犯罪，則該毒品即屬不受法律保護之違禁物，應回歸刑法之
    適用（最高法院98年度台上字第2889號、99年度台上字第27
    33號判決意旨參照）。扣案之含有第三級毒品成分愷他命之
    咖啡包1包（驗餘淨重0.6910公克），係被告用以販賣，業
    據被告供承在卷，為本案查獲被告販賣未遂之第三級毒品，
    均屬違禁物，不問屬於犯罪行為人與否，均應依刑法第38條
    第1項之規定，宣告沒收之。至於包裝上開毒品之包裝袋，
    與含毒品成分之粉末於物理外觀上附合而難予析離，且如強
    予析離至完全無殘渣留存，將耗費相當之時間、人力與經費
    ，於經濟上顯無實益，是依社會一般通念，堪認該包裝袋已
    與查獲之含毒品成分粉末結合成為一體而無從強加析離，是
    上開含第三級毒品成分之粉末既屬違禁物，其外包裝袋自亦
    應併予沒收之。又取樣經鑑驗耗損之部分，因已滅失，此部
    分自無庸宣告沒收，另扣案之咖啡包2包，經鑑驗結果未檢
    出含法定毒物，此亦有台灣尖端先進生技醫藥股份有限公司
    之毒品證物鑑定分析報告1件在卷足稽（見偵查卷第129頁）
    ，亦不另為沒收之諭知，附此敘明。再按犯同法第4條至第9
    條之罪者，其供犯罪所用之物，不問屬於犯罪行為人與否，
    均沒收之，毒品危害防制條例第19條第1項定有明文。查扣
    案IPHONE 7手機1支（IMEI：000000000000000號），係被告
    所有，供其本件聯絡販賣毒品交易事宜所用之物乙節，業據
    被告供承在卷，是應依毒品危害防制條例第19條第1項規定
    宣告沒收之，其餘扣案之IPhone 11手機1支（門號：000000
    0000、IMEI：000000000000000)，則無證據足資證明係供其
    本件聯絡販賣毒品交易事宜所用之物，亦不另為沒收。
據上論斷，應依刑事訴訟法第 299 條第 1 項前段，判決如主文
。
本案經檢察官黃孟珊提起公訴，由件察官黃明絹到庭執行職務。
中　　華　　民　　國　　111 　年　　5 　　月　　12　　日
            刑事第五庭  審判長 法　官胡堅勤
　　　　　　　　　
　　　　　　　　　             法  官賴昱志
　　　　　　　　　
　　　　　　　　　             法  官王筱維
以上正本證明與原本無異
如不服本判決應於送達後20日內向本院提出上訴狀
                               書記官　林蔚然
中　　華　　民　　國　　111 　年　　5 　　月　　14　　日
附錄本案論罪科刑法條全文：
毒品危害防制條例第4條
製造、運輸、販賣第一級毒品者，處死刑或無期徒刑；處無期徒
刑者，得併科新臺幣三千萬元以下罰金。
製造、運輸、販賣第二級毒品者，處無期徒刑或十年以上有期徒
刑，得併科新臺幣一千五百萬元以下罰金。
製造、運輸、販賣第三級毒品者，處七年以上有期徒刑，得併科
新臺幣一千萬元以下罰金。
製造、運輸、販賣第四級毒品者，處五年以上十二年以下有期徒
刑，得併科新臺幣五百萬元以下罰金。
製造、運輸、販賣專供製造或施用毒品之器具者，處一年以上七
年以下有期徒刑，得併科新臺幣一百五十萬元以下罰金。
前五項之未遂犯罰之。